【裁判字號】    95,交聲,464
【裁判日期】    950515
【裁判案由】    交管條例聲異
【裁判全文】
臺灣板橋地方法院交通事件裁定         95年度交聲字第464號
原處分機關  交通部公路總局臺北區監理所
異  議  人
即受處分人  甲○○
上列異議人即受處分人因違反道路交通管理處罰條例案件，對於
交通部公路總局臺北區監理所95年3月3日所為北監營裁字第裁40
-C00000000號裁決處分不服，聲明異議，本院裁定如下：
    主  文
原處分撤銷。
甲○○汽車駕駛人在禁止臨時停車處所停車，處新臺幣陸佰元。
    理  由
一、原處分意旨略以：異議人即受處分人甲○○所有之車牌號碼
    FSD-156 號重型機車，於民國94年7 月26日，因停放在臺北
    縣中和市○○路431 巷口劃有紅線之區域，經員警拖吊舉發
    。異議人逾自動到案期限仍未繳納罰鍰，乃依違反道路交通
    管理處罰條例第56條第1 項，處罰鍰新臺幣（下同）1,200
    元等語。
二、異議意旨則以：異議人所有之車牌號碼FSD-156 重型機車，
    於民國94年7 月26日，因停放在臺北縣中和市○○路431 巷
    口，經員警以其在劃有紅線之處所停車為由拖吊並舉發。惟
    伊於當地停車該機車許久均未遭舉發，後來該處劃設紅線伊
    並不知情，直到收受本件裁罰始知違規，爰聲明異議，請求
    撤銷原處分云云。
三、按汽車駕駛人停車時，有在禁止臨時停車處所停車者之情形
    者，處新臺幣六百元以上一千二百元以下罰鍰，道路交通管
    理處罰條例第五十六條第一項第一款定有明文。又道路交通
    安全規則第一百十一條第一項規定：「汽車臨時停車時，應
    依左列規定：一、橋樑、隧道、圓環、障礙物對面、鐵路平
    交道、人行道、行人穿越道、快車道等處，不得臨時停車。
    二、交岔路口、公共汽車招呼站一○公尺內、消防栓、消防
    車出入口五公尺內不得臨時停車。三、設有禁止臨時停車標
    誌、標線處所不得臨時停車。四、道路交通標誌前不得臨時
    停車。五、不得併排臨時停車。」，是汽車駕駛人停車時，
    自應遵行。又對於違反道路交通管理處罰條例之行為，逕行
    舉發者，應按已查明之資料填註車牌號碼、車輛種類、車主
    姓名或名稱及地址，並於通知單上方空白處加註逕行舉發之
    文字後，由舉發機關送達被通知人；而處理違反道路交通管
    理事件，有關文書送達之程序，依行政程序法之規定，違反
    道路交通管理事件統一裁罰標準及處理細則第11條第1 項第
    3 款、第5 條定有明文；而依行政程序法第78條第1 項第1
    款規定：「對於當事人之送達，有應為送達之處所不明之情
    形，行政機關得依申請，准為公示送達」。故舉發機關於逕
    行舉發之情形，必須將舉發通知單依行政程序法之規定送達
    受舉發人，若依職權無法查知受舉發人之住居所或其他應為
    送達之處所，則應改以公示送達之方式送達通知單。
四、而本件異議人所有之車牌號碼FSD-156 重型機車，於94年7
    月26日，因停放在臺北縣中和市○○路431 巷口劃有紅線之
    區域，經員警拍照存證後拖吊舉發，有臺北縣政府警察局北
    縣警交字第C00000000 號舉發違反道路交通管理事件通知單
    1 紙、違規拖吊照片4 幀等附卷可稽，足認異議人於前開時
    、地，在劃有紅線之禁止臨時停車處所違規停放車輛之事實
    明確。異議人雖執上開情詞，辯稱伊在過去停放多次均未受
    舉發云云，惟設有禁止臨時停車標線之處所，不得臨時停車
    ，縱該位置過去未劃設紅色標線，惟主管機關既已依當地之
    交通狀況而重新規劃，禁止臨時停車，異議人自應依停車時
    之標線遵行，不得以該處所過去不禁止臨時停車，做為行為
    時免責之藉口。且上開區域所劃設之標線，並無污損、模糊
    或其他有誤導、誤認之情事，異議人停放汽機車，自應遵循
    。而異議人本於過去任意停放該機車之經驗，主張因誤信而
    具有可違規停車之正當權源，其所主張之信賴保護，欠缺善
    意信賴之正當基礎，於法無據，自不足採。
五、惟舉發機關於拖吊異議人之機車後，雖依法掣開舉發通知單
    ，惟該通知單經拖吊場於94年7 月29日交付郵政機關投遞後
    ，因異議人遷離臺北縣三峽鎮○○街28巷9 弄14號4 樓住所
    ，該舉發通知單並未送達於異議人即退回原拖吊場，有中和
    中山路郵局傳真回覆本院之原送達郵件信封影本附卷為憑。
    是原舉發機關依前揭說明，本應依職權查明異議人之應受送
    達處所，或於不能查明時，應改依公示送達之方式送達上開
    舉發通知單，而原舉發機關竟於未合法送達舉發通知單之情
    形下，逕行移請交通部公路總局臺北區監理所裁罰，使異議
    人因此未收受舉發單而喪失自行到案納最低罰之期限利益，
    此送達程序之瑕疵，而此程序上瑕疵，自不能歸責於異議人
    。原處分機關未查明本件送達程序之疏失，逕以異議人未遵
    期到案為由，處以最高額之罰鍰，其處分尚有未洽。從而，
    本件異議人異議主張免罰固屬無據，惟其所辯未合法收受舉
    發通知乙節則有理由。爰依法撤銷原處分，並依道路交通管
    理處罰條例第56條第1 項之規定，裁定罰鍰600 元，以期適
    法。
據上論斷，應依道路交通管理處罰條例第87條第2 項、道路交通
案件處理辦法第20條前段裁定如主文。
中    華    民    國    95    年    5     月    15    日
                    交通法庭    法  官  林漢強
上正本證明與原本無異
如不服裁定應於送達後5日那內向本院提出抗告狀。
中    華    民    國    95    年    5     月    15    日
                                書記官  曾千庭


司法院資訊處製作；財團法人民間司法改革基金會備份。
